【裁判字號】    98,抗,1822
【裁判日期】    981130
【裁判案由】    訴訟救助
【裁判全文】
臺灣高等法院民事裁定                  98年度抗字第1822號
抗  告  人  乙○○
上列抗告人因與相對人丙○○、甲○○間返還寄託物事件，聲請
訴訟救助，對於中華民國98年10月23日臺灣臺北地方法院98年度
審救字第203號所為裁定提起抗告，本院裁定如下：
    主  文
原裁定廢棄。
本件准予訴訟救助。
    理  由
一、本件再抗告人於原法院主張：伊以丙○○為被告請求返還消
    費寄託物，現已依法起訴，因無資力，業經財團法人法律扶
    助基金會（下稱法扶會）台北分會准予法律扶助，爰聲請准
    予訴訟救助等情，並提出申請人資力審查詢問表及審查表以
    為釋明（見原法院卷第6至9頁）。
二、抗告意旨略以：抗告人每月雖有榮民救養金約新台幣（下同
    ）13,000元，惟僅能作為維持一般日常生活起居之用，且抗
    告人目前年事已高，偶爾應前雇主之要求幫忙洗碗擦地，每
    月收入亦至多僅有四、五千元，有時亦無工作可做，又原裁
    定所調閱係二年前即96年度之資料，並無法證明抗告人目前
    之經濟情況，且抗告人確實無存款可供支配，爰依法提出抗
    告，請求廢棄原裁定。
三、按當事人無資力支出訴訟費用者，法院應依聲請，以裁定准
    予訴訟救助，但顯無勝訴之望者，不在此限；法院認定有無
    資力時，應斟酌當事人及其共同生活親屬基本生活之需要，
    民事訴訟法第107條第1項、第2項分別定有明文。又依法律
    扶助法第62條規定，經財團法人法律扶助基金會分會准予法
    律扶助之無資力者，其於訴訟程序中，向法院聲請訴訟救助
    時，除另有不符法律扶助事實之證明者，應准予訴訟救助。
四、經查，抗告人於95年度固有利息及獎金所得9058元，惟96年
    度、97年度間均無所得，名下亦無資產，有稅務電子閘門財
    產所得調件明細表可稽（見原法院卷第12、13頁；本院卷第
    6頁）。雖抗告人於申請人資力審查詢問表填載每月領有榮
    民就養金新台幣（下同）13,000元、低收入補助2,000元（
    見原法院卷第6頁），惟參酌台北市97年度平均每人月消費
    支出為24,357元，有行政院主計處97年度平均每人月消費支
    出表可稽（見本院卷第8頁），足見抗告人每月上開就養金
    及補助所得，低於台北市97年度平均每人月消費支出，屬於
    抗告人及其共同生活親屬基本生活之需要，並經法扶會准予
    法律扶助，揆諸首開說明，應認抗告人無資力支出訴訟費用
    。從而，原裁定以抗告人領有上開就養金、另有餐廳雜役工
    作每月收入13,000元以上，再參酌96年度仍有利息9,058元
    ，尚難認無資力為由，駁回抗告人所為訴訟救助之聲請，尚
    有未洽。抗告意旨指摘原裁定不當，聲明廢棄，為有理由。
五、綜上所述，本件抗告為有理由，依民事訴訟法第492條前段
    ，裁定如主文。
中    華    民    國    98    年    11    月    30    日
                  民事第十四庭
                        審判長法  官  林金村
                              法  官  王麗莉
                              法  官  李慈惠
正本係照原本作成。
本裁定除以適用法規顯有錯誤為理由外，不得再抗告。如提起再
抗告，應於收受後10日內委任律師為代理人向本院提出再抗告狀
。並繳納再抗告費新台幣１千元。
中    華    民    國    98    年    11    月    30    日
                              書記官  王敬端

司法院資訊處製作；財團法人民間司法改革基金會備份。
